【裁判字號】    98,訴,1117
【裁判日期】    990929
【裁判案由】    偽造文書等
【裁判全文】
臺灣屏東地方法院刑事判決              98年度訴字第1117號
公  訴  人  臺灣屏東地方法院檢察署檢察官
被      告  李武陽
            黃玉成
上列被告因偽造文書等案件，經檢察官提起公訴（98年度偵字第
1208號）本院判決如下：
    主  文
李武陽共同犯偽造私文書罪，處有期徒刑伍月，如易科罰金，以
新臺幣壹仟元折算壹日；又牙保贓物，處有期徒刑伍月，如易科
罰金，以新臺幣壹仟元折算壹日；又共同犯偽造私文書罪，處有
期徒刑伍月，如易科罰金，以新臺幣壹仟元折算壹日；又牙保贓
物，處有期徒刑伍月，如易科罰金，以新臺幣壹仟元折算壹日。
應執行有期徒刑壹年貳月，如易科罰金，以新臺幣壹仟元折算壹
日。
黃玉成故買贓物，處有期徒刑伍月，如易科罰金，以新臺幣壹仟
元折算壹日。
    事  實
一、豐和生（綽號和傑、大胖，另行審結）在屏東縣東港鎮○○
    路26之44號經營機車修理店，其於民國96年5 月至9 月間之
    不詳時間，明知係贓車，仍分別在該處以每輛新臺幣（下同
    ）4 至6000元之代價，向不詳姓名年籍之成年男子購得遭竊
    之車牌號碼8GQ-361 號、861-BJF 號機車，隨後於不詳時間
    向在屏東縣東港鎮○○路116 之12號經營機車行之李武陽兜
    售；豐和生並以收取舊車，在上開機車修理店，以俗稱「借
    屍還魂」之手法，亦即將上開贓車原引擎號碼塗銷、偽造引
    擎號碼為買主提供舊車之引擎號碼、懸掛舊車車牌等方法改
    造贓車，再將附有偽造引擎號碼之贓車交付提供舊車之買主
    ，足以生損害於贓車失主（更難追回）及監理機關對車籍管
    理之正確性。李武陽明知豐和生上開手法，緣黃玉成因其所
    有之車牌號碼PCV-003 號機車（引擎號碼GY6D-108493 號）
    老舊故障不堪使用，於96年5 、6 月間某日，在李武陽上開
    機車行處，將該機車交予李武陽，嗣經李武陽聯絡後轉交豐
    和生，而豐和生竟基於與李武陽共同偽造私文書之犯意聯絡
    ，在豐和生之上開機車修理店內以其所有之砂輪機塗削車牌
    號碼8GQ-36 1號機車（引擎號碼：SA25GP-114952 號，車主
    係陳煌宗，於96年5 月24日在高雄市○○街與林南街口失竊
    ）之引擎號碼，復以所有之錐子、鐵鎚等工具鑄造車號
    PCV-003 號機車引擎號碼之鐵片模型後，用噴漆之方式將模
    型上號碼覆蓋至上開失竊機車之引擎上，以此方式偽造用以
    代表車輛製造商對其製造出廠車輛之識別與管理、公路監理
    機關對機車車籍之管理，具有私文書性質之引擎號碼，足生
    損害於車主陳煌宗、車輛製造商及監理機關對於車籍管理之
    正確性，完成後再懸掛PCV-003 號之車牌。於前揭交車日期
    後某日，由李武陽基於牙保贓物之意，於其機車行處將偽造
    完成之贓車交予黃玉成。黃玉成明知李武陽所交付之機車外
    觀與其前所交付修理之機車不同，鑰匙亦互異，顯係來路不
    明之贓物，仍基於故買贓車之故意，在上開處所買受並交付
    價金16000 元。嗣於98年2 月2 日，為警在屏東縣東港鎮○
    ○路54之6 號前盤查後發覺為贓車，並當場扣得鑰匙1 支，
    嗣經警以電解法解出上開機車更換過後之引擎號碼，進而循
    線查獲上情。
二、緣黃雪惠（另經檢察官職權不起訴）於97年9 月間某日，因
    其騎乘之車牌號碼HEB-489 號機車（引擎號碼GY6D0-000000
    號）老舊不堪使用，於民國96年9 月間某日，在李武陽上開
    機車行處，將此部機車交予李武陽，嗣經李武陽轉交豐和生
    ，而豐和生竟基於與李武陽共同偽造私文書之犯意聯絡，在
    豐和生之上開機車修理店內以其所有之砂輪機塗削業已失竊
    之車牌號碼861-BJF 號機車（引擎號碼SA25GP-121403 ，車
    主係高志銓，於97年9 月17日，在高雄市○○○○路被竊）
    之引擎號碼，復以所有之錐子、鐵鎚等工具鑄造車號HEB-48
    9 號機車引擎號碼之鐵片模型後，用噴漆之方式將模型上號
    碼覆蓋至竊得機車之引擎上，以此方式偽造用以代表車輛製
    造商對其製造出廠車輛之識別與管理、公路監理機關對機車
    車籍之管理，具有私文書性質之引擎號碼，足生損害於車主
    陳煌宗、車輛製造商及監理機關對於車籍管理之正確性，完
    成後再懸掛HEB-489 號之車牌。於前揭交車日期後某日，由
    李武陽基於牙保贓物之意，於其經營之機車行處將偽造完成
    之贓車交予黃雪惠。黃雪惠明知李武陽所交付之機車外觀與
    其前所交付修理之機車不同，鑰匙亦互異，顯係來路不明之
    贓物，仍基於故買贓車之故意，在上開處所買受並交付價金
    1 萬多元。嗣於98年2 月4 日上午10時30分許，為警在屏東
    縣東港鎮○○路117 號前查獲並當場扣得機車鑰匙1 支，且
    經警以電解法解出上開機車更換過後之引擎之號碼，始知悉
    上情。
三、案經高雄市政府警察局小港分局、屏東縣政府警察局東港分
    局報請臺灣屏東地方法院檢察署檢察官偵查起訴。
    理  由
一、證據能力部分：
    按被告以外之人於審判外之言詞或書面陳述，除法律有規定
    者外，不得作為證據；除顯有不可信之情況外，除顯有不可
    信之情況外，公務員職務上製作之紀錄文書、證明文書，亦
    得為證據；又按被告以外之人於審判外之陳述，雖不符刑事
    訴訟法第159 條之1 至之4 等規定，惟經當事人於審判程式
    同意作為證據，法院審酌該言詞陳述或書面陳述作成時之情
    況，認為適當者，亦得為證據；又當事人、代理人或辯護人
    於法院調查證據時，知有刑事訴訟法第159 條第1 項不得為
    證據之情形，而未於言詞辯論終結前聲明異議者，視為有前
    項之同意；刑事訴訟法第159 條第1 項、第159 條之4 第1
    款、第159 條之5 第1 項分別定有明文。而前揭事實欄所示
    車輛之車籍查詢基本資料詳細畫面，係監理機關所提供汽機
    車登記資料庫之電子閘門查詢結果，雖屬傳聞證據，然無異
    於監理機關之公務員職務上製作之紀錄文書，且無顯不可信
    之情況，應有證據能力；又證人陳煌宗、高志銓之警詢筆錄
    ，同案被告豐和生於警、偵訊時之筆錄，雖均屬傳聞證據，
    然當事人均未在言詞辯論終結前聲明異議，被告方面且不請
    求行使對質詰問，本院審酌上開證據作成時，並無不當取供
    或非法取得之情形，認以之作為本案證據亦屬適當，故依法
    皆有證據能力。
二、訊據被告李武陽固坦認於事實欄一、二所示時、地收受同案
    被告黃玉成前揭車牌號碼PCV-003 號機車及黃雪惠前揭車牌
    號碼HEB-489 號機車，並交付予豐和生，嗣先後自豐和生處
    取回懸掛上開車牌之贓車，並分別交付予黃玉成、黃雪惠，
    惟否認知悉上開交付予黃玉成、黃雪惠之車輛為贓車，並辯
    稱：伊於取回車輛時固發現車輛外觀明顯不同，惟檢查過引
    擎號碼，確認並未經過偽、變造等語；又訊據被告黃玉成固
    坦認於前揭時、地交付伊所有車牌號碼PCV-00 3號機車予被
    告李武陽，嗣復於同址取回懸掛該車牌之贓車，惟否認知悉
    該車輛為贓車，辯稱：伊僅係將車輛送修，雖交付之車輛與
    原先之車輛外觀上完全不同，然伊找李武陽修理機車，要整
    輛機車更換新的，而且花了16000 元，所以覺得很合理，並
    不知所取回之車輛係贓車等語。惟查：
  (一)車牌號碼8GQ-361 號、861-BJF 號機車均係贓車一情，有被
    害人即證人陳煌宗、高志銓警詢時之證述，復有上開車輛之
    車籍查詢基本資料詳細畫面、車輛尋獲電腦輸入單、失車紀
    錄表、贓物認領收據、蒐證照片及扣案物在卷可查，應堪信
    實。
  (二)就被告李武陽部分：
  1.被告李武陽開設機車行，並接受客戶送修機車等情，業經被
    告李武陽於警、偵訊及本院審理中均供承在卷，並核與同案
    被告黃玉成、黃雪惠之供述相符。且伊自承確有修理機車之
    專業，衡情自當就送修、取回之機車是否係同一部機車、機
    車有無遭替換、抑或僅係更換部分零件之修理，乃至引擎號
    碼有無遭偽、變造等情，知之甚稔；且就前揭事項之檢查，
    亦顯係其接受客戶送修機車所需踐履而無可推諉之契約上義
    務。
  2.上揭為警查獲機車之引擎號碼均有多處明顯遭人磨損及重新
    打造之痕跡，有查獲員警拍攝該等機車之多張照片在卷可參
    ，至豐和生收購贓車、偽造引擎號碼並交付予牙保之人等情
    ，亦經其供述在卷（同署97年度偵字第6465號卷第6 頁參照
    ），此部份事實，即堪認定；再依被告李武陽自承具備維修
    機車之專業，衡情當能查悉引擎號碼有無遭人重新打造；況
    李武陽供稱於將該車送交同案被告豐和生，及豐和生交還車
    輛時，伊確有檢查引擎號碼等語（本院99年9 月15日審判筆
    錄第2 頁、第4 頁參照），自當可判別上開重新打造痕跡，
    故被告李武陽辯稱其確認過並非贓車等語，自不足採。則其
    無故持客戶送修之機車轉交他人修理在先，又於取回送修機
    車且查看機車引擎後，明知引擎號碼已遭偽造，卻未有任何
    質疑，而直接交給買家黃玉成、黃雪惠，可見其於先前將機
    車交給豐和生之時，即知豐和生將有此舉，足認被告李武陽
    與豐和生就此犯行有犯意聯絡無誤。
  3.再依被告李武陽辯稱，黃玉成將前揭PCV-003 號機車送修時
    ，伊當時並無餘暇，故將機車送由同案被告豐和生代為修理
    ，此次係伊首次送由豐和生代修等語（本院99年7 月27 日
    準備程序筆錄第2 頁至第3 頁參照），然被告李武陽自承於
    同案被告黃玉程送修當時，並未詳加檢查該車所需更換之零
    件並與黃玉成談妥修理細節，亦未預估各項零件之價格及工
    資，即行告知送修代價為16000 元，且僅需1 週即可交車等
    情（同上開準備程序筆錄第4 頁至第5 頁參照），核與同案
    被告黃玉成之供述相符，惟此顯與一般送修機車之常情有違
    。益徵被告李武陽於本件事前明知送交豐和生「修理」所需
    之時間、代價等情，李武陽辯稱並不知悉豐和生會如何「修
    理」之情，顯無足採。
  4.況被告李武陽供稱其為機車修理之專業人士，惟亦坦認依其
    技術與經驗，無法「修理」得如同同案被告豐和生所「修理
    」之程度（同前準備程序筆錄第5 頁參照），是益見李武陽
    明知豐和生並非打算修車，而係以前揭「借屍還魂」方式，
    另行交付與原車不同之車輛一情。
  5.同案被告豐和生亦自承曾幫被告李武陽處理過2 部機車（臺
    灣屏東地方法院檢察署98年度偵字第1208號卷第12頁參照）
    ，核與被告李武陽所述相符，是堪認本件李武陽送交豐和生
    「修理」之車輛亦為豐和生以相同手法所為。
  6.綜上，被告李武陽確於事實欄一、二所示時、地分別有與豐
    和生共同偽造準私文書及牙保贓物之犯行均堪認定，應依法
    論科。
  (三)就被告黃玉成部分，應審究者厥為其收受同案被告李武陽所
    交付換新之機車時，是否對於該機車之不明來源具有認識，
    並出於犯罪之故意予以買受。經查：
  1.被告黃玉成原使用之車號PCV-003 號機車，依其車籍查詢基
    本資料詳細畫面顯示，出廠年月為79年3 月（見偵卷第20頁
    ），於案發時之車齡已逾17年，非常老舊，核與同案被告李
    武陽於審理中供稱：黃玉成上揭機車很破爛，要伊全部重新
    整理等語相符（見本院卷第61頁背面），被告黃玉成亦供稱
    該部機車曾送多家機車行估價（本院卷第61頁背面參照），
    且被告2 人均供承黃玉成送修時未指明要修繕何處，被告李
    武陽亦未對該車之需要修繕處為檢視或估價，即直接約定費
    用為16000 元，工時為1 週，顯與一般機車修繕常情不符，
    可見被告黃玉成自始即以更換「全車」為目的與李武陽交易
    ，則其原車之零件既已全部更新，自不能再視為原車，是被
    告黃玉成所辯其係請李武陽「修車」等語，即屬無據；況李
    武陽所經營者僅為機車行，並非機車製造商，是被告黃玉成
    顯不可能期待李武陽單獨為其蒐集機車之全部零件重新拼裝
    1 輛機車，蓋其所耗時間與人力顯然巨大，且安全性堪慮，
    則被告黃玉成要求李武陽將全車全部整理更新之唯一方式，
    就是由李武陽另行取得類似款式但較新之贓車，再掛上被告
    黃玉成原有之車牌而使用之，足認被告黃玉成自始即有向李
    武陽購買來路不明贓車之故意。
  2.被告黃玉成收受李武陽所交付之原車號8GQ-361 號機車，依
    其車籍查詢基本資料詳細畫面顯示，出廠年月為96年3 月（
    見警卷第22頁），於案發時之車齡未逾1 年，與黃玉成交付
    之上揭機車新舊差距甚鉅，再依被告黃玉成自承，新車市價
    約6 、7 萬元（本院99年9 月15日審判筆錄第4 頁參照），
    可見被告黃玉成所支付16,000元之對價，確實偏離行情，其
    以低廉費用換取高價值之機車換新，其顯然對於該機車之不
    明來源具有認識。
  3.再則，被告黃玉成原機車車與同案被告李武陽交付之機車其
    間新舊區別應屬炯然可辨已如前述；況被告黃玉成亦自陳機
    車鑰匙、加油孔鑰匙、車身、樣式、車燈、車體大小及油箱
    等處，均與原機車不同，在此情形下，一般人焉有全未起疑
    之理。矧被告為53年次出生，迄於買受李武陽交付機車時已
    將屆40歲，非無智識能力，又自陳開設工廠，當具有相當生
    活經驗，且承認初見李武陽交付之機車時，業已查悉該車上
    開主要結構及重要組成部位，與前交付修理之機車均有不同
    ，更稱「取回之車與原車除車牌外，無一相同」等語（上揭
    審判筆錄第4 頁參照），卻未曾質問李武陽關於機車之來源
    ，可見其對於機車來源不法，業已了然於胸。
  4.一般機車修車係依照所更換之零件，要計算價錢與工資，且
    需先與老闆談妥，但本件被告黃玉成找李武陽修車，並未具
    體說要換哪些零件，而李武陽當場即說需要16000 元等語等
    語（本院99年9 月15日審判筆錄第4 頁參照）；核與同案被
    告李武陽前後供述相符，可見被告黃玉成明知其與李武陽交
    易之真意，自非維修或更換零件，而係以16000 元之對價（
    其原有舊車殘破而無財產價值），換取價值6 、7 萬元之新
    車，益見其對於該機車之不明來源具有認識。
  5.再觀李武陽所交付懸掛PCV-003 號車牌之原車號8GQ-361 號
    機車為警查扣時之照片（見警卷第26頁），外觀樣式確實相
    當新，被告黃玉成則供承：該李武陽所交付之機車，與伊原
    來的機車全部都不一樣等語（本院99年9 月15日審判筆錄第
    4 頁參照），卻無任何懷疑、質疑，反稱因為花了16,000元
    ，所以覺得很合理，可見非但對於該機車之不明來源具有認
    識，並出於犯罪之故意予以買受。
  6.至同案被告李武陽雖未證稱向被告黃玉成明言其販售贓車，
    惟被告黃玉成向李武陽故買贓車，並不以雙方明言標的物係
    贓車為必要，依其交易方式足認明瞭對方真意即已足，自難
    僅憑李武陽未明言其販售贓車，而為對被告黃玉成有利之認
    定。
  7.況被告黃玉成於本院審理時辯稱該機車係伊已故之姨丈所贈
    送，而對該機車有感情，不願將之報廢等語（本院卷第61頁
    參照），然該車輛既經送修之後，除該PCV-003 號車牌之外
    ，與原本之車輛已無一相同，亦經被告黃玉成供承在卷（本
    院99年9 月15日審判筆錄第4 頁參照），則所稱之紀念價值
    與感情究竟何在？益徵被告黃玉成所辯有悖常理，無足採信
    。
  8.綜上所陳，被告黃玉成確有故買贓物之認識與意欲，事證明
    確，所辯顯係卸責之詞，不足採憑，其犯行堪以認定，應予
    依法論科。
  (四)是被告李武陽、黃玉成前揭犯行均堪認定，應依法論科。
三、論罪科刑：
  (一)按汽、機車引擎號碼、車身號碼乃製造廠商對該汽車出廠時
    之識別文字，一則表示其出廠之年度及批號有區別不同車輛
    之作用，一則代表其品質與商譽，為表示一定用意之證明，
    且經監理單位登記在案，而現下新款汽車復均將引擎及車身
    號碼烙印於車體各部位零件之上，用以防免汽車遭竊，則汽
    、機車之引擎及車體上所烙印之引擎及車身號碼，應依刑法
    第220 條第1 項規定，以私文書論，而將車輛之引擎號碼、
    車身號碼磨掉，改變該號碼為與另一合法車籍相符之引擎號
    碼、車身號碼，此舉乃具創造性，應屬偽造之行為而非變造
    之行為（最高法院66年度台上字第1961號判例及76年度台上
    字第2382號判決意旨可資參照）。又所謂牙保即居間介紹之
    意，至其有償抑無償，直接或間接，皆與罪之成立無涉。被
    告居間修車，雖未從中收取利益，然其既非以修理或出售機
    車為業，且均係受託修理機車後，始將原舊車交付上開贓車
    集團修理，是核被告李武陽於事實欄一、二所為，均分別係
    犯刑法第220 條第1 項、第210 條之偽造準私文書罪及同法
    第349 條第2 項之牙保贓物罪；公訴意旨認係犯故買贓物罪
    ，尚有未洽，惟該罪與牙保贓物為同條項之罪，爰不諭知變
    更法條。被告李武陽就偽造準私文書犯行與同案被告豐和生
    具有犯意聯絡，為共同正犯。至被告李武陽先後所犯於事實
    欄一、二所示之前揭4 罪，犯意各別，行為分殊，時間有異
    ，應予分論併罰。爰審酌被告李武陽先後2 次牙保贓物，致
    被害人追贓困難，又明知贓車集團偽造機車引擎號碼，用以
    掩飾犯行，仍為之牙保，而共同為偽造文書犯罪，誠屬不該
    ，犯後又始終否認犯行，態度不佳，惟念其無犯罪前科，有
    臺灣高等法院被告前案紀錄表可參，素行非劣等一切情狀，
    分別量處如主文所示之刑及諭知易科罰金之折算標準，並定
    其應執行刑暨易科罰金之折算標準，以示懲儆。
  (二)核被告黃玉成所為，係犯刑法第349 條第2 項之故買贓物罪
    。爰審酌被告黃玉成因貪失慮，故買贓車，居於竊賊銷贓之
    終端消費者，助長機車竊盜歪風，平添被害人尋回失竊機車
    之困難，且飾詞否認犯行，毫無悔悟之情，犯後態度不佳，
    惟念其無犯罪前科，有臺灣高等法院被告前案紀錄表可參，
    素行非劣等一切情狀，量處如主文所示之刑，並諭知易科罰
    金之折算標準，以示懲儆。
據上論斷，應依刑事訴訟法第299 條第1 項前段，刑法第210 條
、第220 條第1 項、第349 條第2 項、第28條、第51條第5 款、
第41條第1 項前段，刑法施行法第1 條之1 ，判決如主文。
本案經檢察官曾士哲到庭執行職務
中    華    民    國    99    年    9     月    29    日
                  刑事第四庭    審判長法  官  莊鎮遠
                                      法  官  蔡玉雪
                                      法  官  李謀榮
以上正本證明與原本無異。
如不服本判決應於收受判決後10日內向本院提出上訴書狀，並
應敘述具體理由；其未敘述上訴理由者，應於上訴期間屆滿後
20日內向本院補提理由書（均須按他造當事人之人數附繕本）
「切勿逕送上級法院」。
中    華    民    國    99    年    9     月    29    日
                                書記官  蔡進吉
附錄本判決論罪科刑法條：
刑法第210 條
偽造、變造私文書，足以生損害於公眾或他人者，處5 年以下有
期徒刑。
刑法第349 條
收受贓物者，處3 年以下有期徒刑、拘役或5 百元以下罰金。
搬運、寄藏、故買贓物或為牙保者，處5 年以下有期徒刑、拘役
或科或併科1 千元以下罰金。
因贓物變得之財物，以贓物論。

司法院資訊處製作；財團法人民間司法改革基金會備份。
